【裁判字號】    99,上更(一),214
【裁判日期】    990805
【裁判案由】    毒品危害防制條例
【裁判全文】
臺灣高等法院刑事判決             99年度上更(一)字第214號
上  訴  人  臺灣桃園地方法院檢察署檢察官
上  訴  人
即  被  告  乙○○
選任辯護人  蘇進文律師
上  訴  人
即  被  告  甲○○
選任辯護人  徐揆智律師
            林幸慧律師
上列上訴人等因被告等違反毒品危害防制條例案件，不服臺灣桃
園地方法院98年度訴字第552號，中華民國98年9月9日第一審判
決（起訴案號：臺灣桃園地方法院檢察署98年度偵字第2167號）
，提起上訴，經判決後由最高法院發回更審，本院判決如下：
    主  文
原判決撤銷。
乙○○共同製造第二級毒品，累犯，處有期徒刑肆年。扣案附表
二編號2、3（即附表四編號5）、4（即附表四編號6）、及附表
四編號9所示之內容物，均沒收銷燬之；扣案附表一編號2、3、4
、11、17、23、24、33、35、55（即附表二編號1）、57、58、5
9、60及附表二編號2、3（即附表四編號5）、4（即附表四編號6
）容器部分、6、附表三編號2、附表四編號9外包裝等所示之物
均沒收。
甲○○共同製造第二級毒品，處有期徒刑柒年貳月。扣案附表二
編號2、3（即附表四編號5）、4（即附表四編號6）、及附表四
編號9所示之內容物，均沒收銷燬之；扣案附表一編號2、3、4、
11、17、23、24、33、35、55（即附表二編號1）、57、58、59
、60及附表二編號2、3（即附表四編號5）、4（即附表四編號6
）容器部分、6、附表三編號2、附表四編號9外包裝等所示之物
均沒收。
    事  實
一、乙○○於民國84年間，因恐嚇案件，經臺灣桃園地方法院判
    處有期徒刑2年，經本院駁回上訴，於93年7月23日縮短刑期
    假釋出監，於94年2月23日未經撤銷假釋而縮刑期滿執行完
    畢（於本案構成累犯）。甲○○則於91年間，因妨害自由案
    件，經臺灣士林地方法院判處有期徒刑7月，於91年1 1 月7
    日執行完畢（於本案不構成累犯）。
二、詎乙○○、甲○○仍不知悔改，二人均明知甲基安非他命係
    毒品危害防制條例所規定之第二級毒品，不得非法製造、持
    有，竟共同基於製造第二級毒品甲基安非他命之犯意聯絡，
    約定由甲○○負責尋找製毒原料並提供場所供製毒使用，乙○○則負責統籌製毒技術、流程及相關器具、設備，以「紅
    磷法」製造第二級毒品甲基安非他命。謀議既定，甲○○即
    於97年12月18日前之某日，交付有關如何萃取製造毒品先驅
    原料麻黃素（又稱麻黃）之化學方程式文件1份予乙○○
    ，供作乙○○製造第二級毒品之參考。97年12月28日，甲○○又以其所有門號0000-000-000號行動電話撥打乙○○所有
    門號0000-000-000號行動電話，聯繫乙○○前往其位於臺北
    市○○區○○路6號B1住處，迨乙○○抵達後，又交付其一
    包外觀狀似爛泥之物，要乙○○檢視是否內含麻黃素，嗣經
    乙○○檢視後確認並無麻黃素成分存在而作罷。98年1月13
    日晚間6時7分許，乙○○撥打上開行動電話與甲○○聯繫，
    甲○○隨即向之表示二人可一同前往臺北縣金山某處尋找麻
    黃素之來源，惟仍未果。98年1月17日前之1月間某日，甲○○即提供其所有位於新竹縣橫山鄉力行村白石湖98號之房屋
    ，以充作毒品製造場地使用。而後乙○○先後前往桃園縣楊
    梅鎮埔心、中壢市等藥局、化學器材行、雜貨店等處，採購
    以「紅磷法」製作甲基安非他命所需要之內含麻黃素之感冒
    藥錠、紅磷、氯化納（食鹽）等物。二人再於98年1月17日
    相約前往上址，由甲○○持鑰匙開門，嗣乙○○決定在該處
    屋外大門旁桌上進行製毒，甲○○即從旁協助，將桌上其所
    有而不用之雙座瓦斯爐移開，另提供其所有之果汁機供乙○○絞碎感冒藥錠，及為乙○○傳遞燒杯，由乙○○在玻璃燒
    杯內置入經絞碎後內含麻黃素之感冒藥錠、紅磷、碘、氯化
    納（即食鹽），置於其所備妥之單座瓦斯爐上加熱進行碘化
    反應，其間甲○○亦不時上前觀看（以單座瓦斯爐先後就不
    同之玻璃量杯加熱）。至翌日（1月18日）凌晨3時許，乙○○、甲○○二人正以編號A-044玻璃量杯加熱，進行製造第
    二級毒品甲基安非他命，旋為桃園縣政府警察局透過先前監
    聽乙○○行動電話而得悉到場埋伏而當場查獲（先行加熱所
    得之內容物A-042、A-043玻璃量杯置於旁邊，為警查獲時正
    加熱編號A-044玻璃量杯），並循線在分別在新竹縣橫山鄉
    力行村白石湖98號（編號A-001至A-067）、桃園縣平鎮市○○街105巷8弄17號（編號C-00 1至C-017）、桃園縣楊梅鎮
    ○○○路1段370巷17弄4號（編號D-001、D-002）當場查扣
    附表一、二、三、四所示之物（詳如附表一、二、三、四所
    載），而知悉上情。
三、案經桃園縣政府警察局移請臺灣桃園地方法院檢察署檢察官
    偵查起訴。
    理  由
壹、證據能力方面：
一、按刑事訴訟法第159條第1項規定所指「被告以外之人」，包
    括共同被告、共犯、被害人、告訴（發）人等在內。共同被
    告對於其他共同被告之案件而言，為被告以外之第三人，本
    質上屬於證人，故法院就被告之案件對其他共同被告或與被
    告有共犯關係之人為調查，應依人證之調查程序，傳喚該具
    證人適格之共同被告或共犯到場，使令具結，命其立於證人
    之地位而為陳述，並通知被告及其辯護人，使有行使詰問該
    證人之共同被告或共犯現在與先前陳述之瑕疵的機會，以確
    保其詰問權，並藉以發現實體真實。除客觀上有不能受詰問
    之情形，或被告及其辯護人放棄其詰問權者，或另有傳聞證
    據仍得例外採證之情形之外，如未踐行此一訴訟程序，該共
    同被告或共犯於審判外所為之陳述，即無容許得作為證據之
    餘地（最高法院95年台上字第3401號判決參照）。被告乙○○、甲○○於原審均以證人身分具結陳述，賦予同案被告及
    辯護人詰問之機會，合先敘明。
二、按被告以外之人於檢察事務官、司法警察官或司法警察調查
    中所為之陳述，與審判中不符時，其先前之陳述具有較可信
    之特別情況，且為證明犯罪事實存否所必要者，得為證據，
    刑事訴訟法第159條之2分別定有明文。依上開條文規定，被
    告以外之人於檢察事務官、司法警察（官）調查時所為之陳
    述，屬傳聞證據，依同法第159條規定，本無證據能力，必
    須「具有較可信之特別狀況」及「必要性」二要件，始例外
    得適用上開第159條之2規定，認有證據能力，採為證據。而
    所謂「具有較可信之特別情況」係屬於證據能力之要件，法
    院應就偵查或調查筆錄製作之原因、過程及其功能等加以觀
    察其信用性予以判斷；又此之「必要性」要件，必須該陳述
    之重要待證事實部分，與審判中之陳述有所不符，包括先前
    之陳述詳盡、於後簡略，甚至改稱忘記、不知道等，雖非完
    全相異，但實質內容已有不符者在內（最高法院96年度台上
    字4304號、96年度台上字第4365號、96年度台上字第4414號
    判決參照）。被告乙○○係同案被告甲○○是否有參與本案
    之重要證人，且乙○○原於警詢時就被告甲○○如何知悉並
    參與等情節陳述詳盡，嗣於原審時則改稱：「我沒有這樣說
    ，當天製作警詢筆錄時間很趕，我幾乎沒有看就簽名了」「
    我記得當初我是說只是在試驗階段，談不到利潤分配」「（
    1月17日甲○○去現場目的為何？）主要要談回填土的事情
    」云云（見原審卷第157、161頁），顯係就案情有重要關係
    之事項為前後不符之陳述。而證人乙○○於警詢中接受詢問
    之最後一項問題，回答其警詢中之陳述均屬完全實在（見第
    2167號偵查卷(二)第61頁），且警詢所述較諸嗣所言情節詳盡
    ，並較諸原審距離案發時間較為接近，較少不受不當壓力及
    干擾，當時所為陳述述均具有特別可信之情況，且為證明被
    告甲○○犯罪事實之存否所不可欠缺，是依刑事訴訟法第15
    9條之2規定，其於警詢中之陳述，亦具有證據能力。
三、按被告以外之人於偵查中向檢察官所為之陳述，除顯有不可
    信之情況者外，得為證據，刑事訴訟法第159條之1第2項定
    有明文。查證人乙○○、陳泰江於偵查中均以證人之身分陳
    述，並經檢察官告以具結義務及偽證處罰後命之朗讀結文具
    結，因上開證人均係於負擔偽證罪處罰之心理下證述，並以
    具結擔保其供述真實性，復無受其他不當外力干擾情形，可
    信性極高，本院審酌上開各該證人於偵查中具結證述之際，
    其外部附隨之環境或條件並無不當，查無顯不可信之情況，
    依上開說明，其等於偵查中所為證言，自得採為證據。又於
    原審時，被告乙○○經證人身分具結接受被告及其辯護人之
    詰問，且被告甲○○及辯護人復捨棄詰問證人陳泰江（被告
    甲○○之辯護人表示捨棄調問證人陳泰江，被告二人及辯護
    人均表示無其他證據請求調查，見原審卷第108頁反面、第2
    20頁反面、第223頁反面），是已賦予被告對於各該證人對
    質詰問之機會，依上說明，其等於偵查中所為證言，均具有
    證據能力，而得為證據。
四、本案認定事實所引用之其他證據，並無證據證明係公務員違
    法取得，亦無刑事訴訟法第159條之4之顯有不可信之情況與
    不得作為證據之情形，檢察官、被告及辯護人亦對證據能力
    不予爭執。經斟酌本案卷內之證據並非非法取得，亦無證明
    力明顯過低之情形，且經本院於審判期日依法進行證據之調
    查、辯論，被告於訴訟上之程序權即已受保障，均得採為證
    據。
貳、認定犯罪事實所憑證據和理由：
一、訊據被告乙○○雖對於以「紅磷法」製造第二級毒品甲基安
    非他命一情供認屬實，惟辯稱：只是在試驗階段，98年1月1
    8日被查獲前甫開始做數小時而已，尚未製造完成，僅屬未
    遂云云。至被告甲○○則矢口否認有何上開犯行，辯稱：才
    跟乙○○重新聯絡約1個月而已，怎麼可能貿然與乙○○共
    同製造甲基安非他命云云。辯護人則為其辯護略以：被告甲○○既未與同案被告乙○○有何共同製造第二級毒品之犯意
    聯絡，更無任何行為之分擔，同案被告乙○○之警偵詢之供
    述、警員陳泰江之證述均不值採信。被告甲○○經濟狀況良
    好，不缺錢用，何需參與同案被告乙○○此種行為；縱認被
    告甲○○有罪，其既無共同犯意聯絡，亦未參與構成要件之
    行為，至多僅構成幫助犯云云。
二、經查：
（一）上開事實，業據被告乙○○供述（自白、證述）如下：
    １被告乙○○於98年2月24日警詢時稱：「（你是否坦承製
      毒犯行？）我坦承。簽名：乙○○」「（警方查獲你們（
      與甲○○）當時是否正在製造毒品？）是的。簽名：乙○○」「（你與甲○○是否在屋外的屋簷下製毒？）是的。
      簽名：乙○○」「（甲○○是否與你共同製毒？）是的」
      「（你與甲○○如何分工？）製毒程序及流程大部分都是
      我在做，因為他對製毒的流程不熟悉，他主要就是提供場
      地讓我使用，並幫忙找製毒的原料，但是沒找到」「（甲○○是否曾提供製毒原料給你？）甲○○於98年（應係97
      年之誤）12月底左右曾經拿了1包像爛泥巴的東西給我，
      他說朋友拿了1包麻黃素，叫我回去試試看，我試了不是
      」「他（甲○○）沒有與我在桃園縣平鎮市○○街105巷
      17弄8號製毒，但他有幫我一起打包一些製毒的材料及器
      皿，我自己移至新竹縣橫山鄉力行村白石湖98號」「（甲○○是否知道你在製毒？）他知道我在製造安非他命」「
      （提示97年12月18日13時4分23秒你以行動電話000000000
      0亮與甲○○的行動電話0000000000號通話內容提到『方
      程式』，其方程式係指何東西或何事？）指萃取麻黃素的
      化學方程式」「（萃取麻黃素的化學方程式是甲○○給你
      的嗎？）像泥土的麻黃素也不是麻黃素，硫酸根的化學程
      式是甲○○自認對製毒流程有幫助而提供給我參考的，像
      泥土的麻黃素可能是他被騙了」「（提示97年12月31日15
      時57分16秒你以行動電話0000000000號與甲○○的行動電
      話0000000000號通話內容提到『如果要工作也可以』，工
      作係指何事？）甲○○問我說給我泥巴麻黃素是甚麼時候
      要做，是不是麻黃素。我回答他說：那不是麻黃素」「（
      提示98年1月1日18時28分44秒你以行動電話0000000000號
      與甲○○的行動電話0000000000號通話內容提到『（張）
      些是要等那台機器。（李）如果要工作後天還是大後天再
      通知我』，機器、工作係指何事？）機器是指真空過濾馬
      達；工作是指萃取麻黃素（甲○○提供之泥土）」「（提
      示98年1月5日14時44分55秒你以行動電話0000000000號與
      甲○○的行動電話0000000000號通話內容提到『哪時候要
      開始工作』，工作指何事？）工作是指萃取麻黃素。因為
      甲○○拿一包泥土麻黃素給我，他一直要知道那到底是不
      是麻黃素」「（提示98年1月5日19時42分51秒至98年1 月
      5日22時12分58秒問，你以行動電話0000000000號與甲○○的行動電話0000000000號通話內容提到『咖啡煮著來』
      ，咖啡指何事？你是否整晚都與小龍在平鎮市○○街105
      巷08弄17號製造毒品？）……整晚打包製毒工具準備搬到
      新竹縣橫山鄉力行村白石湖98號」……「（提示98年1月1
      3日18時07分13秒你以行動電話0000000000號與甲○○的
      行動電話0000000000號通話內容提到『馬上上來我們上去
      』，上去指去何處？）上去是指去北海岸（金山），是甲○○介紹麻黃素的來源，但是看的那個樣本不是麻黃素，
      所以我們就回來了」「（提示98年1月17日13時38分9秒你
      以行動電話0000000000號與甲○○的行動電話0000000000
      0號通話內容提到『睡起來慢慢往我這個方向走』，要做
      何事？）我打算晚上與甲○○前往新竹縣橫山鄉力行村白
      石湖98號製造毒品，但我只是在試驗階段」「（提示98年
      1月17日16時24分48秒你以行動電話0000000000號與甲○○行動電話0000000000號通話內容提到『去喝咖啡那裡』
      ，是指哪裡？）指新竹縣橫山鄉力行村白石湖98號」「（
      你這次製毒主要原料是何人提供的？）我是向藥房購買感
      冒藥錠，這次我買100顆，用果汁機絞成粉後，再萃取麻
      黃素」「（請你簡述萃取麻黃素的過程及製造安非他命毒
      品過程？）我利用感冒藥錠用果汁機攪成粉後，放入量杯
      加入紅磷及碘，加等倍的水，用小火煮，讓他產生化學反
      應後，簡略了萃取麻黃素的過程，加入鹽巴（使用鹽析法
      ）分別分析，如果有麻黃素的成分，就會產生油、水分離
      ，若沒有麻黃素的成分，就不會有油、水分離的現象。如
      此製造（甲基）安非他命的簡略過程」「我是以紅磷製毒
      法」（見第2167偵查號卷(二)第51至61頁）。
    ２98年2月24日偵查時具結證稱：「（98年1月18日凌晨3時
      許，警方在新竹縣橫山鄉力行村白石湖98號前，查獲你與
      甲○○在該處做何事？）在試驗做安非他命」「因為甲○○不懂製造安非他命的過程，大部分的事都是我在做」「
      （你與甲○○如何分工？）杯子我有叫他幫我拿，他也有
      幫我搬瓦斯爐，在製毒的過程他有過來看，製毒程序及流
      程大部分都是我在做，因為他對製毒的流程不熟悉，主要
      也是甲○○提供讓我使用，本次製毒原料是在楊梅埔心某
      處藥局買的，之前甲○○也有幫我找製毒原料，但是不能
      用」「甲○○知道我在試做」「案發前我有跟甲○○說我
      是在試驗的階段，如果能試驗成功，以後大家就有利潤」
      、「（甲○○是否曾提供製毒原料給你？）甲○○於97年
      12月底左右曾經拿了一包像爛泥巴的東西給我，他告訴我
      說別人說那是麻黃素，叫我回去試看看，我試了不是」「
      我叫甲○○陪我到案發地點試驗做安非他命，我叫他來開
      門，因為我沒有鑰匙，我有告訴他當天的目的是要做安非
      他命」，並就電話監聽內容做如前相同之陳述（見第2167
      號偵查卷(二)第117至120頁）。
    ３98年3月10日警詢時稱：「（甲○○於97年12月17自18時3
      5分4秒以行動電話00000000號與你的行動電話0000000000
      號聯絡，通話內容:帶個人去，準備300-500；帶個人指何
      人？300-500指何物？）帶個人是誰我不知道，300-500指
      麻黃素」「（甲○○出國回來是否有拿麻黃素給你？）有
      拿1包像土一樣的東西給我，甲○○說是麻黃素」「（甲○○去大仁路作何事？）當時我在大仁路105巷8弄17號整
      理製毒器材，我叫甲○○來找我，與他討論要將製毒器材
      搬至新竹縣橫山鄉力行村白石湖98號，經他當場同意，我
      自己將東西搬上車，甲○○在那邊等我，幫我開門」「（
      甲○○拿給你那包土有無確定麻黃素成分？）沒有麻黃素
      成分」「（98年1月17日你是否有打電話給甲○○說你可
      以往我這裡過來，喝咖啡的地方；往這裡來及喝咖啡的地
      方？）就是新竹縣橫山鄉力行村白石湖98號」「（你打這
      個電話給甲○○，甲○○是否知道你要過去做何事？）他
      應該知道，他知道我要去試驗製造安非他命毒品」（見第
      2167號偵查卷(二)第145至頁）。
    ４98年3月16日於第一審延長羈押訊問時供稱：「（你是何
      時與甲○○謀議共同製造第二級毒品？）是在98年1月17
      日下午3、4點的時候，我用我申請的0000000000的電話打
      電話給甲○○的0000000-000行動電話跟他聯絡，電話中
      我們約在被查獲的地點碰面，目的是要試驗萃取麻黃素，
      提煉安非他命」「（甲○○是否知道你去那邊的目的？）
      他知道。電話中我沒有講，是在97年1月17日晚上10點多
      抵達查獲地點時，我在停車的地方才跟他講，我還沒有進
      去房子前就已經跟他講說要去萃取麻黃素，他聽到之後沒
      有講什麼，就直接跟我一起進去」「我有叫他幫我搬瓦斯
      爐及拿水杯，他也有幫我搬東西及拿東西，因為製程中沒
      有攪拌的動作，所以我沒有讓他幫我攪拌」「（麻黃素的
      原料從何而來？）我是從藥房的感冒要裡面自行萃取出來
      的，那是甲○○先前在97年12月底的時候在他家拿給我的
      ，他拿給我的東西就像泥土一樣，大小差不多我一個手掌
      大，當時他剛從大陸回來，他拿給我的時候有問我『你看
      一下這是不是麻黃素』」「（為何甲○○要請你鑑定他所
      帶回像泥土的東西是否是麻黃素？）因為97年12月份左右
      我有跟他聊到看有沒有辦法找到麻黃素，他就幫我找」（
      見98年度偵聲字第115號卷第11至13頁）。
    ５原審98年6月19日準備程序中供稱：「（對於檢察官起訴
      你涉嫌製造第二級毒品有何意見？）我承認」「（你是以
      何等化學方法製造第二級毒品，請說明？）我是用起訴書
      所載的紅磷製毒法製毒，我是打算把感冒藥錠、紅磷、碘
      加上氯化納及氫氧化納放入燒杯裡面一起加熱，溫度水有
      滾開就可以，一直煮滿6個小時，依照資料記載，就可以
      萃取麻黃素出來」「我萃取麻黃素的目的就是要製造安非
      他命」「被查獲當晚，我一進門就有跟甲○○說我要製毒
      ，他沒有講話，開門就進去了」「開始的時候他幫我搬瓦
      斯爐，我在忙的時候，也有要求甲○○幫我在屋簷旁邊遞
      燒杯給我」「大概是在97年12月底或98年1月初的時候，
      他說他在網路上看到這個資料，就印下來給我，因為我之
      前有跟他提過我在找麻黃素的事情」等語（見原審卷第10
      0頁反面、第102頁反面）。
    ６於檢察官聲請羈押時98年1月28日稱：「現場有一些半成
      品是誰做的？）是我做的，是我昨天晚上試驗看看才做的
      」（聲羈卷第10頁）。嗣於本院具狀自承：「A042、A043
      、A044等一個玻璃量杯內之內容物，確實係為被告於98年
      元月18日凌晨在新竹縣橫山鄉白石湖98號被查獲案發地點
      試驗製作安非他命時所為。被告坦承A042、A043、A044均
      是當日同一試驗製作行為所有。因為當時被告是用單口瓦
      斯爐在加熱反應，所以加熱時會有先後的順序，……在警
      員到達現場前不久才將A044量杯放置在瓦斯爐上加熱反應
      ，不久後即為警查獲」（見本院上更(一)卷第160頁）；審
      理時亦供認：「A-042、A-043是我當天做的」（見本院上
      更(一)卷第177頁反面）。
    ７經衡酌證人乙○○前揭關於其如何製造第二級毒品甲基安
      非他命主要情節之陳述，前後相符而無矛盾，且就上開毒
      品製造方法、場所提供、原料蒐集、資料搜尋等相關細節
      ，均陳述述甚詳，倘非被告乙○○親身經歷，當無憑空捏
      造上開情節之理，堪認可信，並有通訊監察譯文（被告甲○○及辯護人對上開監聽譯文之證據能力不爭執，並捨棄
      勘驗監聽光碟，見原審卷第153頁）、經被告甲○○交付
      之簡體字化學實驗文件1份（見第2167號偵查卷(一)第153頁
      ）、其他電腦列印有關製毒資料文件及扣押物品目錄表及
      照片等足資佐證。且被告甲○○於原審坦承：上開簡體字
      化學實驗文件上，有些字不明顯經其以筆在上面描繪等情
      （見原審卷第221頁）。
（二）警方於98年1月18日凌晨3時許，在被告甲○○前揭位於新
      竹縣橫山鄉力行村白石湖98號處所當場扣得之物品，經送
      請內政部刑事警察局鑑定，其中編號A042玻璃量杯經檢視
      玻璃杯有深紅色物質，檢出第二級毒品甲基安非他命（驗
      前毛重839.99公克，包裝玻璃杯重816.30公克，取5.74公
      克鑑定用罄，餘16.95公克，純度約6%，驗前純質淨重約
      1.36公克）；A043玻璃量杯經檢視裝深褐色液體，下層有
      褐色沈澱，無法有效分離，合併取樣鑑定，檢出微量第二
      級毒品甲基安非他命（驗前毛重1747.10公克，包裝玻璃
      杯重747.95公克，取14.29公克鑑定用罄，餘984.86公克
      ，檢出微量二級毒品甲基安非他命成分）；A044玻璃量杯
      ，經檢視為深紅色液體，下層有深紅色沈澱，無法有效分
      離，合併取樣鑑定，檢出微量第四級毒品：毒品先驅原料
      麻黃成分（驗前毛重5090.05公克，包裝玻璃杯重1226.
      91公克、取22.99公克鑑定用罄，餘3840.15公克），有內
      政部警政署刑事警察局98年4月8日刑鑑字第0980011623號
      鑑定書在卷可稽（見98年度偵字第2167號卷二第319頁反
      面至320頁）。又觀之本案所查獲之瓦斯爐、玻璃燒瓶及
      其塑膠塞、玻璃量杯、鹽、氫氧化納、過濾紙、攪拌棒、
      PH試紙、磅秤、溫度計、玻璃冷凝接管、麻黃素、碘、紅
      磷、漏斗等化學藥品及設備（見同上偵卷第80至86頁），
      亦符合以「紅磷法」製造甲基安非他命製程反應所需之化
      學原料與設備，此亦經鑑定人即內政部刑事警察局鑑識科
      警官黎添來（原判決植為黎天來）於原審陳述甚明，並有
      查獲現場照片、扣案證物照片等在卷可稽。而上開A-042
      、A-043、A-044內容物之樣態與檢驗結果，適與被告乙○○前揭所述：A-042、A-043係已加熱產生之內容物（故二
      者皆已檢出甲基安非他命成分，而A-042之甲基安非他命
      純度已達6%），A-044則係查獲當時正在瓦斯爐上加熱等
      情（故尚未有甲基安非他命成分）相互印證。
（三）被告二人及辯護人雖辯稱：本件被告乙○○尚在萃取麻黃
      素階段，尚未將甲基安非他命純化結晶；且此種未經純化
      之物質含有劇毒，不能直接施用人體，不屬於毒品危害防
      制條例上所規範之毒品，應屬製造未遂云云。然：
    １按「刑事法之製造行為，乃指利用各種原、物料予以加工
      ，製作成特定目的之產品，甚至儲存於電腦或新科技產物
      ，有別於自然天生，是凡在該特定目的完成之前，所採取
      之一切人為措施，均屬之。但製造行為通常係一連串之接
      續舉動，產品由原始臻於完美，常須經歷多種過程，而如
      何得謂完美，並無絕對標準，是作品初經完成，其後復行
      去蕪存菁之純化、除臭增香之美味化、精益求精（加料、
      上色）之美觀化、研粉、壓錠、裝囊或固化、液化、軟化
      、乾燥化、氣化等變形不變質之實用或應用化等進一步之
      加工作為，仍應構成製造行為之一環，為該製造行為概念
      所涵攝。惟其既、未遂之區別，應以法規範所禁制之目的
      為準，凡所製出之客體，已經達致法規範所不允許之功能
      、效用者，即為充足，屬於既遂。……以製造愷他命毒品
      為例，既已經過異構化階段而產生液態愷他命，縱然不乏
      雜質，不夠好用，但既尚非完全不能施用，自已達致毒品
      危害防制條例第2條第1項所禁制之成癮性、濫用性及對社
      會危害性，應為既遂……；至其後再行加料、風乾，完成
      結晶之純化階段，無非去蕪存菁、提升品質、增加其實用
      性而已，仍包含於整體製造行為範疇之內」（最高法院99
      年度台上字第3296號判決參照）。毒品危害防制條例規範
      之各級毒品並未限定其形態為固體、液體或氣體等形態，
      行政院依該條例公布之第二級毒品甲基安非他命品項亦未
      明定限於可供人施用之結晶狀安非他命始屬之。又甲基安
      非他命之製造方法相當多，不同之原料有不同之作法，如
      謂均須俟完成純化結晶步驟始為既遂，不但與甲基安非他
      命製造結果所呈現之化學反應狀態不合，且達到純化結晶
      因製毒技術優劣不同，品質程度不一，無標準可以遵從，
      而施用毒品方式不同，何謂達到可施用程度，亦難一致而
      定。實務上查獲施用毒品者所施用之毒品純度甚低、雜質
      含量高，結晶狀態不良，仍可供施用者，亦頗為常見，若
      已完成純化、結晶階段始可謂製造毒品既遂，對於既遂判
      斷標準顯難一致。抑且不足以遏阻毒品之擴散，達到刑罰
      之一般預防功能，當非毒品危害防制條例之立法本旨（最
      高法院94年度台上字第6196號判決參照）。
    ２本件係依「紅磷法」製成甲基安非他命，其製程方式為：
      如係以假麻黃、麻黃為原料製成甲基安非他命的過程
      ，只要把麻黃或假麻黃加入紅磷、碘、水，碘跟水亦
      可用碘化氫取代，放入燒瓶中，上插冷凝管，於燒瓶底下
      加熱，即屬第一個步驟碘化反應。至第二個步驟則為純化
      結晶，利用酸鹼調適並萃取、過濾、漂白、結晶，即可製
      成甲基安非他命。至若以甲基麻黃為原料，步驟均與上
      述相同，僅製成之成品為N,N二甲基安非他命等節，據鑑
      定人黎添來於原審稱：「本案扣案相關毒品事由我及我同
      事鑑定。本件共有30項證物，項目都不同，依照局裡的鑑
      定方式，如果可以直接取毒品鑑定，我們就直接取來秤重
      ，在將秤重及驗後重量註明於鑑定書中，對於沒有辦法秤
      重的，我們就用沖洗的方式去作鑑定」「本件是用有機溶
      劑甲醇沖洗，如果是器皿，只能在內部沖洗取樣，不可能
      在外部取樣，把洗滌的液體去作分析，分析的方法是氣相
      層析質譜分析法」「甲醇的沖洗能力很強，揮發性又高，
      經過儀器的分析可以將甲醇級毒品區隔開，並不會干擾到
      毒品的成分」「（就你的專業知識，是否可以說明以紅磷
      製成毒品的過程？）先講以假麻黃、麻黃為原料製成
      甲基安非他命的過程，只要把麻黃或假麻黃加入紅磷
      、碘、水，但是碘跟水可以用碘化氫取代，放到一個燒瓶
      裡面，上面插上冷凝管，在底下加熱，這是第一個步驟的
      碘化反應，第二個步驟就是純化結晶，就是酸鹼調適，萃
      取、過濾、漂白、結晶，這些步驟就可以製造安非他命。
      若是甲基麻黃的方式跟上面兩個步驟相同，但是做出來
      的是NN二甲基安非他命」「用化學的角度來講，只要成分
      產生就可以算是成品」「紅磷製毒法是兩階段的，但是傳
      統氫氣法是三階段的」「（你剛剛提到的紅磷製毒法的純
      化、結晶過程，有無需要利用任何儀器、器皿、工具？）
      要有裝液體的器皿，還要有萃取瓶、上面放有濾紙的陶瓷
      漏斗（就是過濾設備），抽器馬達可以縮短過濾時間，如
      果沒有抽器馬達，也可以慢慢過濾，如果有冰箱，也可以
      加速結晶的速度，沒有冰箱也可結晶，只是時間會拉長…
      …」等語（見原審卷第185至188頁）。
    ３參以被告乙○○於警詢中已自承：「我利用感冒藥錠用果
      汁機攪成粉後，放入量杯加入紅磷及碘，加等倍的水，用
      小火煮，讓他產生化學反應後，簡略了萃取麻黃素的過程
      ，加入鹽巴（使用鹽析法）分別分析，如果有麻黃素的成
      分，就會產生油、水分離，若沒有麻黃素的成分，就不會
      有油、水分離的現象。如此製造安非他命的簡略過程」「
      我是以紅磷製毒法」等語（見第2167偵查號卷(二)第51至61
      頁），核與鑑定人黎添來於原審時所述：「（可否不要萃
      取出麻黃等物，直接將感冒藥錠取代麻黃作為紅磷製
      毒的原料？）還是可以，只是在碘化的過程會有比較多的
      雜質，但是這些雜質還是可以在純化、結晶過程中過濾掉
      ，在我實際勘查鑑定的案例中，這種方式是很少見的，因
      為是比較粗糙的製毒方法」等語不謀而合（見原審卷第18
      6頁反面）。顯見本件非但確係以「紅磷法」之方法製成
      甲基安非他命成分，且被告乙○○自承案發當天利用果汁
      機絞碎感冒藥錠後，加入紅磷、碘等化學原料進行加熱反
      應，即係正在以「紅磷法」製造甲基安非他命。
    ４又編號A-042、A-043經鑑驗均含第二級毒品甲基安非他命
      成分，其中A-042之甲基安非他命驗前純質淨重約1.36公
      克。而上開液體可否供施用及是否有藥效，經法務部調查
      局99年6月29日調科壹字第09900289470號函復稱：「……
      編號A042及A043等檢品均含第第二級第89項毒品甲基安非
      他命成分，若『直接施用於人體，可產生欣快與興奮作用
      』，惟因前開檢品形態均非經純化之甲基安非他命結晶，
      可能含有危害人體健處之雜質或毒性成分，是否適合直接
      施用，應視個人情況而定」（見本院上更(一)卷第127頁）
      ，已清楚表明A-042、A-043液體可以直接施用，且施用之
      後可產生欣快與興奮作用。復參法務部調查局查局98年7
      月9日調科壹字第09800371470號函、98年8月10日調科壹
      字第09800410800號函稱：「旨揭含安非他命及甲基安非
      他命之混濁液體（依來函所附高雄醫學大學附設中和紀念
      醫院檢驗報告影本，含安非他命1.2毫克、甲基安非他命
      17.2毫克）因來源不明可能另含對人體有害之溶劑、合成
      物或重金屬等雜質，一般而言不宜直接吸食，然因其含一
      定劑量毒品，若直接吸食，應仍具有其藥效。」「對於有
      強烈毒癮且不在意健康之毒品施用者而言，若不考量衛生
      及口感，含有甲基安非他命之液體可以直接口服施用，亦
      可以燒烤加熱方式將所含甲基安非他命揮發，進而吸食。
      若厭嫌有顏色、味道或非固態毒品，亦可將液體加入活性
      碳脫色除臭後再行施用，或進一步蒸發水分得到固態或油
      狀之甲基安非他命，再燒烤吸食。依據Clarke's Isolatio
      n and Identification of Drugs一書記載，甲基安非他
      命一日口服劑量為2.5-25mg（毫克）、肌肉注射劑量為15
      -20mg、靜脈注射劑量為10-15mg、本案混濁液體內甲基安
      非他命含量，依前函所附高雄醫學大學附設中和紀念醫院
      檢驗報告已達17.2mg，均超過3種施用方式的最低劑量，
      所以具有藥效」（見本院上更(一)卷第130、131頁，此二函
      係臺灣高等法院高雄分院98年度上訴字第683號案件向法
      務部調查局函查之回覆。此案例經判決被告以「紅磷製毒
      法」製造甲基安非他命「既遂」，並經最高法院99年度台
      上字第1095號判決上訴駁回確定）。則本案中A-042、A-0
      43液態甲基安非他命不但可以直接施用，且A-042之甲基
      安非他命驗前純質淨重約1.36公克（1g=1000mg，1.36g=1
      360mg），遠超過前開3種施用方式的最低劑量，顯具有藥
      效。本件被告整體製造行為已產生足具藥效之甲基安非他
      命，自屬製造既遂。
    ５至被告乙○○雖曾辯稱：查獲當日僅以瓦斯爐加熱編號A-
      044玻璃量杯數小時，尚未製成甲基安非他命；而A-042、
      A-043係友人「阿輝」（原名戴振輝、嗣改名丙○○，已
      於97年11月16日死亡）生前留下原置於桃園縣平鎮市○○
      街105巷8弄17號房屋內之物品，查獲該日將「阿輝」留下
      之物質倒入A-042量杯溶解，再倒入A-043量杯，然後重覆
      相同動作，非在製成甲基安非他命云云。惟嗣已承認當日
      確以單座瓦斯爐在A-042、A-043玻璃量杯加熱，本院並已
      說明其上開自白足採之理由。因此，被告乙○○否認A-04
      2、A-043玻璃量杯內容物係其所製造，當日僅加熱A-044
      而尚未製成甲基安非他命之說詞無足採信，被告甲○○附
      和其說詞部分，同無足採，尤不容據此認為本件係製造未
      遂。
（四）被告甲○○又辯稱：案發當天僅係前往現場指界而已，其
      當初花了新臺幣（下同）600萬元買下案發地之地上權，
      須與台糖公司租滿4年才可以購買土地為私有，且不能違
      法使用，否則台糖公司可以沒入，故不可能提供土地給被
      告乙○○非法使用，對於被告乙○○在該處製造甲基安非
      他命確不知情云云。但查：
    １被告二人係以被告甲○○所提供之場地製造毒品，並由乙○○負責以「紅磷法」製造甲基安非他命之行為等情，業
      據證人即同案被告乙○○證述明確，並有相關事證可為憑
      佐，已如前述。
    ２被告甲○○固辯稱：案發當天其僅係前往現場指界，未料
      被告乙○○竟在該處製造毒品云云。惟：
      (1)被告甲○○於第一審法院羈押訊問時先稱：「（當天為
        何會出現在新竹縣橫山鄉力行村白石湖98號？）當天我
        是到場去跟乙○○談駁坎傾倒廢土的事情，因為我的土
        地一直坍方，我請他來幫我傾倒土石，當天是要估價」
        「（當天如何估價？）乙○○用眼睛目視深度，但我新
        竹縣橫山鄉力行村白石湖98號靠溪邊的土地坍方很嚴重
        ，我想要把它填補回來，因為我打算帶我家人去住，他
        後來以一個車次800元，一共要600台車次，合計48萬元
        」（見原審98年度聲羈字第39號卷第18至19頁）；於原
        審準備程序翻異辯稱：「（照你所述，乙○○既然有查
        獲地點房子的鑰匙，也獲得你的同意，可以無償使用，
        為何你們兩人還要於98年1月17日相約至查獲地點碰面
        ？）因為倒廢土我要指界，倒廢土有收款的問題，而且
        我也要防止乙○○偷倒垃圾在我土地上」「乙○○跟我
        說案發當天要倒廢土，我們就到現場去看……」（見原
        審卷第106頁反面、第107頁）；嗣於原審審理時又改稱
        ：「（有無約定何時要來倒廢土？）不清楚」「（倒廢
        土的部分你有無需要協助什麼事情？）我負責指界，還
        要監督他有沒有倒垃圾，還有計算車子的臺數去計費」
        「（98年1月18日當天，你是否要去指界？）是的」云
        云（見原審卷第151至153頁），顯見被告甲○○就案發
        當天，究係與被告乙○○相約前往「估價」抑或「直接
        傾倒廢土」，前後供述一再反覆，實難遽信。
      (2)況依卷附刑案現場勘查照片所示，查獲現場坐落於山林
        間，周邊群山環繞、樹林茂盛、雜草叢生，鳥瞰其上全
        景至多僅有一座路燈，且與被告甲○○於現場所稱欲傾
        倒廢土處相距甚遠，果被告甲○○於案發當天確僅係意
        欲前往指界，抑或前往監督有無夾帶垃圾傾倒、甚至是
        計算相關費用，而未有任何非法之圖，何以竟會挑選在
        此深夜凌晨時分進行上開動作？尤以被告甲○○於偵查
        中及原審準備時均一再供稱於案發前曾與鄰居因故發生
        爭執云云，如其確欲於現場倒土以填平坍方地點，為免
        再與鄰人發生爭議，衡情自當會更加慎重其事，豈會如
        此率然於深夜進行指界，甚且於指界當時，既不通知曾
        發生衝突之鄰居，亦未委請當地地政事務所人員前往協
        助，在在均與常情有違，其執此為辯，委無足採。
    ３被告甲○○又辯稱：其僅係基於朋友交情而將查獲地點借
      予被告乙○○使用云云。然查：被告甲○○於第一審羈押
      訊問時供稱：「我在97年底的時候曾經在房屋前面直接鑰
      匙拿給他，因為這是交情的展現」「我知道他跟我借鑰匙
      是要放東西在房子裡」（見原審98年度聲羈字第39號卷第
      19頁）；嗣於原審改稱：「（當初乙○○和你借上開地址
      ，他開口和你借的目的有無和你說？）他只有說借用房子
      的目的是要倒廢土，幫我整地」云云（見原審卷第35頁反
      面）；於原審準備程序中再翻異辯稱：「我有把查獲地點
      的房子借給乙○○無償使用，因為他說年關將近，他要堆
      積米酒賺錢，……，我會借他使用這個房子是因為只是短
      期的使用」云云（見原審卷第106頁反面至107頁）。姑不
      論其上開所供，已為被告乙○○於警詢、偵訊乃至於原審
      審理中一致否認，且明白表示其未曾向被告甲○○拿取查
      獲地點鑰匙等語（見第一審卷第29頁反面、第156頁），
      被告甲○○就其當初究係為何借用系爭房地之原因，先是
      供述：「要放東西在房子裡」，嗣又改稱：「他只有說借
      用房子的目的是要倒廢土，幫我整地」，未幾又翻異：「
      我有把查獲地點的房子借給乙○○無償使用，因為他說年
      關將近，他要堆積米酒賺錢」，前後反覆矛盾，倘若被告
      甲○○確僅單純借用房屋予朋友使用，何以對「為何借用
      房屋供友人使用」此等平常不過之問題，竟會避重就輕如
      前所述，是被告甲○○所辯各情並非實情，無從採信。
    ４被告甲○○再辯稱：「案發當天，警察進來之前，我有看
      到乙○○拿茄色、暗紅色的東西加入量杯再調配，我問他
      說那個是什麼，他回答說他在調配白灰，會有特殊的口味
      ，這個很賺錢」云云。經原審質以其究係在何時聽聞乙○○表示要做白灰，則供稱：「我是在警方來之前20或30分
      鐘，當時我有告訴他不要在這裡為非法的事情」云云（見
      原審卷第35頁）。與證人即同案被告乙○○所供：「98年
      1月18日當天我把這個提議即我想要萃取麻黃素的想法告
      訴甲○○，我是在一抵達新竹縣橫山鄉力行村白石湖98號
      房就告訴他我要萃取麻黃素，然後甲○○就把門打開，他
      就進去房子裡面……」（見原審卷第28頁反面），已有不
      符。尤參以證人乙○○於原審審理時尚且表示：「我是到
      了1月17日晚上才告訴甲○○那些東西是我要用來萃取麻
      黃素用的」「約在1月18日凌晨0時就開始萃取麻黃素」「
      我跟他說我要用拿張桌子萃取麻黃素，那邊只有那張桌子
      ，所以他就幫我把桌上的雙做瓦斯爐移到外面，我使用的
      是單座瓦斯爐」等語（見原審卷第159頁反面），足證被
      告甲○○非但確已明知乙○○在製造甲基安非他命之第一
      階段製程，亦仍與乙○○一同參與該行為至明。至被告乙○○雖於第一審羈押訊問時供稱：「我知道我這樣的行為
      是錯的，這件事情肇因於我自己，甲○○也是很好心房子
      借給我用」「事情是我一個人做的，沒有共犯的問題，我
      也知道我錯了」云云（見第一審聲羈卷第11、12頁），惟
      被告甲○○既明知乙○○欲從事毒品製造，非但提供場地
      供其使用，其間又代為尋找麻黃素原料，並於乙○○實際
      製造時在旁協助拿取器皿、搬動瓦斯爐，有如前述，則被
      告乙○○前揭所供，自不足資為對被告甲○○有利認定之
      依據。
（五）按共同實施犯罪行為，在合同意思範圍內，相互利用他人
      之行為，以達其犯罪之目的，原不必每一階段均參與，祇
      須分擔犯罪行為之一部，即應對於全部所發生之結果共同
      負責。又按刑法關於正犯與從犯之區別，係以其主觀之犯
      意及客觀之犯行為標準，凡以自己犯罪之意思而參與犯罪
      ，無論其所參與者是否犯罪構成要件之行為，皆為正犯，
      其以幫助他人犯罪之意思而參與犯罪，其所參與者，苟係
      犯罪構成要件之行為，亦為正犯，必以幫助他人犯罪之意
      思而參與犯罪，其所參與者又為犯罪構成要件以外之行為
      ，始為從犯。查：
    １被告甲○○雖辯稱：無製造甲基安非他命之故意，亦無參
      與製造甲基安非他命之行為云云。然依前述，被告甲○○
      除曾為乙○○提供相關化學資料、尋找製造第二級毒品之
      原料麻黃素，更提供製毒場所，並於查獲當天前往現場，
      搬動現場瓦斯爐，於被告乙○○進行第一階段製毒程序（
      即以感冒藥錠混合紅磷、碘等化學原料加熱反應）時，遞
      燒杯，並時而觀看，已有參與製造甲基安非他命之行為。
      復參被告乙○○於警詢時已明確表示：「案發前我有跟甲○○說我是在試驗的階段，如果能試驗成功，以後大家就
      有利潤」等語，而被告甲○○果有上揭提供資料、尋找麻
      黃素，並提供製毒場所等行為，且依監聽內容可知，被告
      甲○○對於找到的是否麻黃素、被告乙○○何時要製毒等
      事相當關心，甚至表示如果要工作（即製毒）要通知等情
      ，衡情倘非有共同犯意而期有利可圖，何以如此關注並予
      種種施力，嗣於被告乙○○製毒時亦確在現場參與。足見
      被告甲○○確係以自己製造甲基安非他命之意思而參與本
      件毒品之製造。茲被告甲○○、乙○○既係在合同之意思
      範圍內，相互利用彼此之行為，以達其製毒犯罪之目的，
      足認被告甲○○與乙○○間，確有製毒犯意之聯絡及行為
      之分擔，自屬共同正犯。被告甲○○辯稱：其並未參與本
      案，或於原審辯稱僅係幫助犯云云，均無可取。
    ２至被告甲○○於製毒過程中有無攪拌行為，被告乙○○雖
      於偵查中稱：「（甲○○有無參與本次製作安非他命？）
      甲○○有參與攪拌，但他不知道是什麼東西，我有跟他說
      是在萃取麻黃素」（見第2167號偵查卷(一)第212頁），但
      嗣於原審改稱：「甲○○……有做兩件事情，第一件是因
      為桌上有瓦斯爐，我要用到這個桌子，所以甲○○把瓦斯
      爐搬走，我是用我自己的瓦斯爐做萃取；第二件事情，就
      是甲○○幫忙我拿燒杯，至於這個實驗並沒有攪拌的動作
      ，所以甲○○沒有幫忙我攪拌」（見原審卷第28頁反面）
      、「開始的時候他幫我搬瓦斯爐，我在忙的時候，也有要
      求甲○○幫我在屋簷旁邊遞燒杯給我」（見原審卷第102
      頁）；對照證人陳泰江警員於偵查中證稱：「當時我看到
      他們兩人在燒杯處，但我沒有看到他們在攪拌」（見第21
      67號偵查卷(二)第127頁），可見被告甲○○並無攪拌行為
      。惟依前述，被告甲○○以自己犯罪之意思，參與構成要
      件之行為，成立共同正犯，自不因未有攪拌行為，而影響
      共同正犯之認定。另被告甲○○先於警詢時承認製毒成功
      二人即有利潤等語，嗣翻異稱：未與被告甲○○談及利潤
      事宜，甲○○無共同製毒而獲利之意云云，與前揭事證不
      合，並不足採。
（六）至被告乙○○雖於原審立證人之地位，翻異前詞，改稱：
      沒有跟被告甲○○說萃取麻黃素做什麼用；這些萃取麻黃
      素的知識都是從網路上取得，是其自己去看的；97年12月
      18日與甲○○通聯時提到萃取麻黃素方程式這件事，就是
      指其拿給甲○○翻譯的那張紙，但是那張紙的內容是否確
      實是萃取麻黃素的方程式其不是很確定；其沒有說硫酸根
      的方程式是甲○○認為對於製毒流程有幫助而主動提供給
      ，當天製作警詢筆錄時間很趕，其幾乎沒有看就簽名了；
      98年1月間本來要去金山找我朋友拿麻黃素的樣本，事後
      有叫甲○○帶我去金山找我朋友；記得當初是說其只是在
      試驗階段，談不到利潤分配；案發當天甲○○前往現場的
      目的只是要談回填土的事情云云。惟證人乙○○於遭查獲
      且經檢察官向法院聲請羈押及禁止接見通信後，經桃園縣
      政府警察局員警及檢察官對其進行訊問時（見第2167號偵
      查卷(二)第51至62頁、第117至121頁），本較少有受他人干
      預之可能，且參酌證人乙○○前開供述之內容均無不同，
      其中甚且有部分與原審準備程序中所述相符，詎其竟於案
      發後不到1年之原審審理時為前開完全不同之供述，顯已
      不合於常情。再者，證人即同案被告乙○○與被告甲○○
      間並無宿怨，乙○○甚且於案發前向被告甲○○借款數十
      萬元，其自當無故為反於真實之陳述而誣陷被告甲○○之
      必要，亦無需自陷遭追訴製造甲基安非他命重罪窘境之動
      機。且依其於警詢及訊問筆錄所載，桃園縣政府警察局刑
      事警察大隊及臺灣桃園地方法院檢察署檢察官於對之進行
      詢問前，皆已依法告知其所得行使刑事訴訟法第95條規定
      之3項權利，依證人乙○○高職畢業之學歷及前案紀錄，
      其對於前開項權利告知內容自應甚為明瞭，另觀其亦未有
      任何有關法務部調查局人員進行詢問時有違反其真意之供
      述，可見證人即乙○○於上開警詢及偵訊之供述應與其真
      意無違。此由徵諸證人乙○○於檢察官命其具結前猶坦承
      ：其所為警詢筆錄內容均屬實在，均係出於其自己自由意
      願下所為陳述，並係在看完筆錄之後才簽名等語（見第21
      67號偵查卷(二)第117頁），益顯明白。足認證人乙○○前
      開於原審審理時所述，顯屬事後迴護同案被告甲○○之詞
      ，不足採信。
（七）關於編號A-057粉末殘渣袋5個部分，鑑定結果如附表所載
      ，其中A057-2殘渣袋（經檢視塑膠袋內有微量淡黃色殘留
      物，以有機溶劑洗滌，取其洗滌液鑑定，檢出二級毒品甲
      基非他命、N,N二甲基安非他命，四級毒品即毒品先驅原
      料麻黃、甲基麻黃等成分）、A507-5殘渣袋（經檢視
      塑膠袋內有微量黃色殘留物，以有機溶劑洗滌，取其洗滌
      液鑑定，檢出二級毒品N,N二甲基安非他命，四級毒品即
      毒品先驅原料麻黃等成分），有內政部警政署刑事警察
      局98年4月8日刑鑑字第0980011623號鑑定書在卷可稽（見
      第2167號偵查卷(二)第319頁反面至320頁）。關此，被告被
      告乙○○辯稱：A-057-2、A057-5是「阿輝」留下來的東
      西，與當日製毒行為完全無關，係其於為警查獲前數日丟
      在垃圾桶。此觀證人葉國榮（即被告乙○○之同母異父弟
      弟）於警詢時即證稱：桃園縣平鎮市○○街105巷8弄17號
      房屋是透過乙○○租給綽號「阿輝」使用，在該處查扣之
      製毒器具，係其兄長乙○○朋友「阿輝」之物品(見第216
      7號偵查卷(一)第49頁），可知上開物品確非其所有等語。
      以其所辯，參諸鑑定人黎添來於原審所述：「（本案的扣
      案器材中，以紅磷製毒法製毒完成的整個過程大概要多久
      ？）如果都沒有休息連續做到達結晶的程度，如果沒有冰
      箱的話是2、3天以上，有冰箱的話大概是1天，但是要視
      製毒者想要達到的程度」（見原審卷第187頁反面至第188
      頁），則本案於查獲該日才加熱數小時，不可能製出經結
      晶之甲基安非他命。且上開編號A-057粉末殘渣袋，依照
      片所示，確係在製毒現場垃圾桶找到。又經警查扣已使用
      之過濾紙3個（C-015，鑑定結果如附表所載），係在桃園
      縣平鎮市○○街105巷8弄17號，而非本案新竹縣橫山鄉力
      行村白石湖98號之製毒現場。此外，「阿輝」承租桃園縣
      平鎮市○○街105巷8弄17號房屋一事，亦有丙○○（即「
      阿輝」）向乙○○租屋所訂立之租屋契約（租期97年8月2
      日至98年8月1日）影本在卷可稽（見原審卷第202頁）。
      而丙○○有施用毒品前科，已於97年11月16日歿，亦有丙○○之本院被告前案紀錄表及相關檢察、裁判書類在卷可
      參（見本院上更(一)卷第95至102頁、第105至125頁），並
      無證據可資證明被告二人於查獲當日在製毒現場已經過濾
      並製造出結晶狀之甲基安非他命。故尚難認為此部分亦係
      被告二人製造產生之物。被告乙○○此部分所述，堪認屬
      實。惟不影響本件製毒既遂之認定。
（八）綜上事證綜合判斷，足認本件事證明確，被告乙○○、甲○○共同製造第二級毒品甲基安非他命既遂犯行，堪以認
      定。
（九）被告甲○○先雖曾聲請傳喚證人楊芳池，欲證97年、98年
      至案發現場修理房屋之情況；另聲請訊問證人張國峰，欲
      證該土地於95年9月間完成鑑界，於97年6、7月間曾會同
      臺糖人員至現場會勘；另聲請傳喚證人馮堯甫，欲證查獲
      地點進出道路、鐵門是任何人都可進出，鐵門僅防止砂石
      車進出云云。惟本案事證已明，已如前述，且被告請求訊
      問上開證人欲證明之事項與本案待證事實並無重要關係，
      故無傳訊之必要關聯性，核無必要。另聲請就上述資料上
      註記之字體「葯典里有」為筆跡鑑定，因被告甲○○共同
      犯罪之情，業如前述，此4字是否被告甲○○筆跡，已無
      關乎被告甲○○本件犯行成立之認定（亦即其餘事實已足
      認定被告甲○○本件犯行），是此部分聲請亦無必要。
參、論罪部分：
一、被告等行為後，毒品危害防制條例第4、11、11之1、17、20
    及25條，經立法院修正後，於98年5月20日由總統公布，同
    年月22日生效，，其中修正後第4條第2項規定：「製造、運
    輸、販賣第二級毒品者，處無期徒刑或7年以上有期徒刑，
    得併科新臺幣1千萬元以下罰金」，而修正前即行為時同法
    第4條第2項規定：「製造、運輸、販賣第二級毒品者，處無
    期徒刑或7年以上有期徒刑，得併科新臺幣7百萬元以下罰金
    」，經比較新舊法結果，以修正前之規定有利於行為人，自
    應適用修正前毒品危害防制條例第4條第2項之規定。另修正
    後毒品危害防治條例第17條第2項增訂：犯第4條至第8條之
    罪於偵查及審判中均自白者，減輕其刑。則：（一）被告乙○○就其製造第二級毒品甲基安非他命之部分，於偵查及審
    判中均自白犯行，是經綜合比較新舊法規定結果，以適用修
    正後之規定有利於行為人。是被告乙○○自應整體適用修正
    後之規定。（二）被告甲○○無自白減輕其刑之問題，故適
    用修正前之規定。
二、甲基安非他命為毒品危害防制條例第2條第2項第2款所規定
    之第二級毒品，核被告乙○○、甲○○所為，均係犯毒品危
    害防制條例第4條第2項之製造第二級毒品既遂罪（被告乙○○依整體比較，適用有利之修正後規定；被告甲○○適用有
    利之修正前規定）。公訴意旨原認被告乙○○、甲○○二人
    亦違反毒品危害防制條例第4條第3項、第4項製造第三級毒
    品愷他命及第四級毒品先驅原料麻黃鹼罪嫌云云，惟經公訴
    人於原審98年8月26日審理程序中當庭減縮此部份犯罪事實
    及起訴法條，就被告乙○○、甲○○二人部分僅論以違反毒
    品危害防制條例第4條第2項之製造第二級毒品甲基安非他命
    罪（見原審卷第219頁反面），故僅就被告乙○○二人涉犯
    製造第二級毒品甲基安非他命部分予以審酌。被告乙○○、
    甲○○二人持有甲基安非他命之低度行為分為製造之高度行
    為所吸收，均不另論罪。被告乙○○、甲○○等二人係以自
    己犯罪意思犯罪，均參與犯罪構成要件行為，彼此兼有犯意
    聯絡、行為分擔，均為共同正犯。又被告乙○○等二人於上
    址製造甲基安非他命之流程，均係為達製造甲基安非他命之
    目的所為之數舉動，且於同時同地或密切接近之時、地實施
    ，侵害同一之法益，各行為之獨立性極為薄弱，依一般社會
    觀念，在時間差距上，難以強行分開，在刑法評價上，以視
    為數個舉動之接續施行，合為包括之一行為予以評價，較為
    合理，自應論以接續犯。
三、被告乙○○於84年間，因恐嚇案件，經臺灣桃園地方法院判
    處有期徒刑2年，並據本院駁回上訴而確定，於93年7月23日
    縮短刑期假釋出監，於94年2月23日未經撤銷假釋而縮刑期
    滿執行完畢，有本院被告乙○○前案紀錄表在卷可稽。於有
    期徒刑執行完畢後，5年內故意再犯本件有期徒刑以上之罪
    ，為累犯，除法定本刑為無期徒刑部分不得加重外，就法定
    本刑為有期徒刑、罰金刑部分，依刑法第47條第1項規定加
    重其刑。又被告乙○○於偵查；審判中均自白犯行，應依修
    正後毒品危害防制條例第17條第2項規定減輕其刑，並依法
    先加後減之。
肆、撤銷改判之理由：
    原審以被告乙○○、甲○○罪證明確，予以論罪科刑，固非
    無見。惟查：（一）被告2人共同製造甲基安非他命已達既
    遂，原判決認定僅成立未遂，尚有未洽。（二）附表二編號
    2（即A-042）之內容物，經檢出第二級毒品甲基安非他命，
    且係被告二人所製造，應依毒品危害防制條例第18條第1項
    前段規定予以沒收銷燬之。原判決漏未予以沒收銷燬，自有
    未合。（三）附表一編號51之石綿網（C-017）非在製毒現
    場查獲，而係在桃園縣平鎮市○○街105巷8弄17號為警查獲
    ，與本件製毒尚無關連，原判決主文就此未諭知沒收，理由
    亦未說明應予沒收。惟原判決附表二說明欄卻記載：被告乙○○所有供製造第二級毒品甲基安非他命所用之物，附表之
    說有與主文及理由之記載均有矛盾。檢察官認被告二人係製
    造既遂，執此提起上訴，指摘原判決不當，為有理由。被告
    乙○○、甲○○2人上訴雖均無理由，但原判決既有可議之
    處，自應由本院將原判決撤銷改判。
伍、量刑及沒收：
（一）量刑部分：
      爰審酌被告乙○○、甲○○二人有如事實欄所載之犯罪前
      科，素行欠佳，詎竟仍均不知警惕，為圖一己私利，再行
      犯罪，無視於國家為保國民健康禁絕毒品之政策，製造甲
      基安非他命毒品而戕害他人身心，對社會造成之危害程度
      ，幸因及時為警查獲，尚未外流，被告乙○○犯後坦承犯
      行，犯後態度尚佳，被告甲○○則自始否認犯罪，難認有
      悔意，犯後態度不佳，及本件製造毒品之規模、查獲第二
      級毒品之數量等一切情狀，分別量處如主文所示之刑，以
      資懲儆。
（二）沒收部分：
    １扣案附表二編號2（A-042）、3（A-043，即附表四編號5
      ）、4（-044即附表四編號6）、及附表四編號9（A-066）
      所示之內容物（詳如各該附表所載），應屬查獲之毒品，
      應依毒品危害防制條例第18條第1項前段規定予以沒收銷
      燬之。至鑑驗用罄之毒品，已因鑑驗滅失而不存在，故不
      予宣告沒收銷燬。
    ２附表一編號2、11、17、24（其中1片已用）、33、35、55
      （即附表二編號1）、57、58、59、60及附表二編號2、3
      、4（2、3、4容器部分，內容物已依前說明，予以沒收銷
      燬，附表二編號3、4即附表四編號5、6）、6、附表三編
      號2、附表四編號9外包裝等所示之物，係被告乙○○或甲○○所有供本件製造第二級毒品所用之物（詳如各該附表
      所載），業據被告乙○○於原審時供述甚詳（見原審卷第
      223頁，嗣翻異非其所有之供述，尚無足採），並有相關
      通訊監察譯文可為佐證，均依毒品危害防制條例第19條第
      1項規定予以沒收。
    ３附表一編號3、4、23、24（其餘未使用部分，另已使用之
      1片，已依犯罪所用之物沒收）號所示之物，則均係被告
      乙○○所有，預備供本件製造第二級毒品甲基安非他命所
      用之物（詳如各該附表所載），業據被告乙○○陳述甚明
      （見原審卷第160頁，嗣翻異非其所有之供述，尚無足採
      ），依刑法第38條第1項第2款規定予以沒收。
    ４至附表二編號8、9，附表三編號3、5及附表四編號7（A-0
      57-1、A-057-2、A-057-4、A-057-5）、11所示之物，雖
      分別檢出各含有二級毒品甲基安非他命、NN二甲基安非他
      命或四級毒品：毒品先驅原料甲基麻黃成分（詳如各該
      附表所載），而屬違禁物，惟均與本件犯罪事實無直接關
      連（本件尚未製造出白色甲基安非他命結晶，故扣案物品
      中有白色殘留甲基安非他命結晶者，與本件製造無關；另
      在桃園縣平鎮市○○街105巷8弄17號查扣之物，非在本件
      製毒現場，亦無證據證明與本件製造有何關連），應由檢
      察官另行依法處理，故不在本件宣告沒收。
    ５至其餘部分扣案物品部分，或非被告二人所有（已歿「阿
      輝」留下，經被告搬至製毒現場，或置於桃園縣平鎮市○○街105巷8弄17號），或無證據證明與本件被告二人製造
      毒品之犯罪事實有何關連，且非違禁物，亦不予以沒收。
據上論斷，應依刑事訴訟法第369條第1項前段、第364條、第299
條第1項前段，毒品危害防制條例第4條第2項（修正前、後）、
第17條第2項（修正後）、第18條第1項前段、第19條第1項前段
，刑法第2條第1項、第11條、第28條、第47條第1項、第38條第1
項第2款，判決如主文。
本案經檢察官劉斐玲到庭執行職務。
中    華    民    國    99    年    8     月    5     日
            刑事第十六庭  審判長法  官  陳晴教
                                法  官  許增男
                                法  官  王詠寰
以上正本證明與原本無異。
如不服本判決，應於收受送達後10日內向本院提出上訴書狀，其
未敘述上訴之理由者並得於提起上訴後10日內向本院補提理由書
（均須按他造當事人之人數附繕本）「切勿逕送上級法院」。
中    華    民    國    99    年    8     月    5     日
                                書記官  陳紀語
附表一：
┌──┬─────────────┬──┬──────────┬─────┐
│編號│      扣案物品名稱        │數量│      說   明       │扣案物編號│
├──┼─────────────┼──┼──────────┼─────┤
│1   │雙座瓦斯爐                │1個 │甲○○所有，與本件犯│A-001     │
│    │                          │    │罪事實無關          │          │
├──┼─────────────┼──┼──────────┼─────┤
│2   │妙管家單座瓦斯爐          │1個 │被告乙○○所有供製造│A-002     │
│    │                          │    │第二級毒品甲基安非他│          │
│    │                          │    │所用之物            │          │
├──┼─────────────┼──┼──────────┼─────┤
│3   │真空吸氣馬達              │1個 │未送鑑定            │A-005     │
├──┼─────────────┼──┼──────────┼─────┤
│4   │陶瓷漏斗                  │2個 │未送鑑定            │A-008     │
├──┼─────────────┼──┼──────────┼─────┤
│5   │電子磅秤                  │1台 │未送鑑定            │A-009     │
├──┼─────────────┼──┼──────────┼─────┤
│6   │塑膠量杯                  │1個 │未送鑑定            │A-012     │
├──┼─────────────┼──┼──────────┼─────┤
│7   │氯仿空瓶                  │2個 │未送鑑定            │A-014     │
├──┼─────────────┼──┼──────────┼─────┤
│8   │活性炭素                  │5包 │未送鑑定            │A-016     │
├──┼─────────────┼──┼──────────┼─────┤
│9   │奈米光觸媒劑              │1個 │未送鑑定            │A-017     │
├──┼─────────────┼──┼──────────┼─────┤
│10  │真空馬達連接頭（紅）      │1個 │未送鑑定            │A-018     │
├──┼─────────────┼──┼──────────┼─────┤
│11  │鹽                        │1包 │未送鑑定            │A-019     │
├──┼─────────────┼──┼──────────┼─────┤
│12  │工業醋酸                  │1個 │未送鑑定            │A-020     │
├──┼─────────────┼──┼──────────┼─────┤
│13  │酒精95﹪                  │1個 │未送鑑定            │A-021     │
├──┼─────────────┼──┼──────────┼─────┤
│14  │醋酸鈉                    │1個 │未送鑑定            │A-023     │
├──┼─────────────┼──┼──────────┼─────┤
│15  │無水硫酸                  │1個 │未送鑑定            │A-024     │
├──┼─────────────┼──┼──────────┼─────┤
│16  │酒石酸                    │1個 │未送鑑定            │A-025     │
├──┼─────────────┼──┼──────────┼─────┤
│17  │氫氧化鈉                  │1個 │被告乙○○所有供製造│A-026     │
│    │                          │    │第二級毒品甲基安非他│          │
│    │                          │    │所用之物            │          │
├──┼─────────────┼──┼──────────┼─────┤
│18  │檸檬酸                    │1個 │未送鑑定            │A-027     │
├──┼─────────────┼──┼──────────┼─────┤
│19  │甲苯                      │1個 │未送鑑定            │A-028     │
├──┼─────────────┼──┼──────────┼─────┤
│20  │乙醚                      │1個 │未送鑑定            │A-029     │
├──┼─────────────┼──┼──────────┼─────┤
│21  │丙酮                      │1個 │未送鑑定            │A-030     │
├──┼─────────────┼──┼──────────┼─────┤
│22  │橘色紙袋                  │1個 │未送鑑定            │A-031     │
├──┼─────────────┼──┼──────────┼─────┤
│23  │過濾紙                    │4盒 │未送鑑定            │A-032     │
├──┼─────────────┼──┼──────────┼─────┤
│24  │石棉片                    │8片 │被告乙○○所有供製造│A-035     │
│    │                          │    │第二級毒品甲基安非他│          │
│    │                          │    │所用之物            │          │
├──┼─────────────┼──┼──────────┼─────┤
│25  │附手把白鐵鍋              │1個 │未送鑑定            │A-036     │
├──┼─────────────┼──┼──────────┼─────┤
│26  │塑膠塞                    │3個 │未送鑑定            │A-037     │
├──┼─────────────┼──┼──────────┼─────┤
│27  │硫酸鋇                    │1個 │未送鑑定            │A-038     │
├──┼─────────────┼──┼──────────┼─────┤
│28  │硫酸鎂                    │1個 │未送鑑定            │A-039     │
├──┼─────────────┼──┼──────────┼─────┤
│29  │鹽酸                      │1個 │未送鑑定            │A-040     │
├──┼─────────────┼──┼──────────┼─────┤
│30  │分裝袋                    │1包 │未送鑑定            │A-041     │
├──┼─────────────┼──┼──────────┼─────┤
│31  │工業用酒精                │1個 │未送鑑定            │A-045     │
├──┼─────────────┼──┼──────────┼─────┤
│32  │攪拌棒                    │2支 │未送鑑定            │A-046     │
├──┼─────────────┼──┼──────────┼─────┤
│33  │PH試紙                    │1盒 │被告乙○○所有供製造│A-047     │
│    │                          │    │第二級毒品甲基安非他│          │
│    │                          │    │所用之物            │          │
├──┼─────────────┼──┼──────────┼─────┤
│34  │電子磅秤                  │1台 │未送鑑定            │A-048     │
├──┼─────────────┼──┼──────────┼─────┤
│35  │溫度計                    │1支 │未送鑑定            │A-050     │
├──┼─────────────┼──┼──────────┼─────┤
│36  │塑膠塞                    │1個 │未送鑑定            │A-051     │
├──┼─────────────┼──┼──────────┼─────┤
│37  │杓子                      │1支 │未送鑑定            │A-053     │
├──┼─────────────┼──┼──────────┼─────┤
│38  │紅色塑膠塞                │1個 │未送鑑定            │A-054     │
├──┼─────────────┼──┼──────────┼─────┤
│39  │黃色漏斗                  │1個 │未送鑑定            │A-056     │
├──┼─────────────┼──┼──────────┼─────┤
│40  │電子磅秤小台              │1台 │查扣自DJ-6170號車   │A-063     │
├──┼─────────────┼──┼──────────┼─────┤
│41  │硫酸銅                    │1個 │未送鑑定            │A-070     │
├──┼─────────────┼──┼──────────┼─────┤
│42  │鹽酸32﹪                  │1個 │未送鑑定            │C-002     │
├──┼─────────────┼──┼──────────┼─────┤
│43  │漏斗                      │1個 │未送鑑定            │C-003     │
├──┼─────────────┼──┼──────────┼─────┤
│44  │玻璃攪拌棒                │1支 │未送鑑定            │C-004     │
├──┼─────────────┼──┼──────────┼─────┤
│45  │分裝袋                    │3包 │未送鑑定            │C-005     │
├──┼─────────────┼──┼──────────┼─────┤
│46  │丙酮玻璃空瓶              │1個 │未送鑑定            │C-006     │
├──┼─────────────┼──┼──────────┼─────┤
│47  │鹽酸玻璃空瓶              │1個 │未送鑑定            │C-007     │
├──┼─────────────┼──┼──────────┼─────┤
│48  │氫氧化鈉空瓶              │3個 │未送鑑定            │C-010     │
├──┼─────────────┼──┼──────────┼─────┤
│49  │溫度計                    │1支 │未送鑑定            │C-013     │
├──┼─────────────┼──┼──────────┼─────┤
│50  │安非他命吸食器            │1組 │未送鑑定            │C-016     │
├──┼─────────────┼──┼──────────┼─────┤
│51  │石綿網                    │15個│                    │C-017     │
├──┼─────────────┼──┼──────────┼─────┤
│52  │活性炭素                  │1包 │未送鑑定            │A-016 （與│
│    │                          │    │                    │編號8 重複│
│    │                          │    │                    │）        │
├──┼─────────────┼──┼──────────┼─────┤
│53  │製作安非他命資料          │48張│未送鑑定            │D-002     │
├──┼─────────────┼──┼──────────┼─────┤
│54  │薊形漏斗                  │1個 │經檢視為玻璃冷凝管，│A-010     │
│    │                          │    │以有機溶劑洗滌，取其│          │
│    │                          │    │洗滌液鑑定，未檢出二│          │
│    │                          │    │級毒品甲基安非他命成│          │
│    │                          │    │分。                │          │
├──┼─────────────┼──┼──────────┼─────┤
│55  │果汁機                    │1個 │被告甲○○所有供製造│A-004     │
│    │                          │    │第二級毒品甲基安非他│          │
│    │                          │    │所用之物            │          │
├──┼─────────────┼──┼──────────┼─────┤
│56  │門號0000-000-000號行動電話│1支 │被告乙○○所有，與本│A-061     │
│    │                          │    │件犯罪事實無關      │          │
├──┼─────────────┼──┼──────────┼─────┤
│57  │門號0000-000000號行動電話 │1支 │被告乙○○所有供製造│A-062     │
│    │（含SIM卡）               │    │第二級毒品甲基安非他│          │
│    │                          │    │所用之物            │          │
├──┼─────────────┼──┼──────────┼─────┤
│58  │製毒流程資料表            │4張 │DJ-6170             │A-065     │
├──┼─────────────┼──┼──────────┼─────┤
│59  │製毒原料筆記              │1張 │DJ-6170             │A-064     │
├──┼─────────────┼──┼──────────┼─────┤
│60  │門號0000-000-000號行動電話│1支 │被告甲○○所有供製造│A-059     │
│    │（含SIM卡）               │    │第二級毒品甲基安非他│          │
│    │                          │    │所用之物            │          │
├──┼─────────────┼──┼──────────┼─────┤
│61  │門號0000-000-000號行動電話│1支 │被告甲○○所有，與本│A-049     │
│    │                          │    │件犯罪事實無關      │          │
├──┼─────────────┼──┼──────────┼─────┤
│62  │SONY相機                  │1台 │與本件犯罪事實無關  │A-060     │
├──┼─────────────┼──┼──────────┼─────┤
│63  │大型玻璃燒瓶              │1個 │經檢視為測孔玻璃瓶，│C-001     │
│    │                          │    │以有機溶劑洗滌，取其│          │
│    │                          │    │洗滌液鑑定，檢出二級│          │
│    │                          │    │毒品甲基安非他命、N,│          │
│    │                          │    │N 二甲基安非他命，四│          │
│    │                          │    │級毒品：毒品先驅原料│          │
│    │                          │    │麻黃、甲基麻黃成│          │
│    │                          │    │分。                │          │
├──┼─────────────┼──┼──────────┼─────┤
│64  │藍色塑膠桶                │1個 │經檢視有藍色塑膠桶內│C-011     │
│    │                          │    │白色殘留物，以有機溶│          │
│    │                          │    │劑洗滌，取其洗滌液鑑│          │
│    │                          │    │定，檢出二級毒品N,N │          │
│    │                          │    │二甲基安非他命，四級│          │
│    │                          │    │毒品：毒品先驅原料甲│          │
│    │                          │    │基麻黃成分。      │          │
├──┼─────────────┼──┼──────────┼─────┤
│65  │鐵鍋A003-2                │1個 │未送鑑定            │A003-2    │
├──┼─────────────┼──┼──────────┼─────┤
│66  │鐵鍋A003-1                │1個 │未送鑑定            │A003-1    │
├──┼─────────────┼──┼──────────┼─────┤
│67  │玻璃燒瓶                  │1個 │未檢出二級毒品甲基安│A-006     │
│    │                          │    │非他命成分。        │          │
└──┴─────────────┴──┴──────────┴─────┘
附表二：即臺灣桃園地方法院檢察署98年度保管字第2768號A 箱
        扣押物品清單（細目見98年度偵字第2167號卷二第358
        頁）
┌──┬─────────────┬──┬──────────┬─────┐
│編號│      扣案物品名稱        │數量│      說   明       │鑑定書編號│
├──┼─────────────┼──┼──────────┼─────┤
│1   │果汁機                    │1組 │(1)被告甲○○所有供製│A-004 （與│
│    │                          │    │  造第二級毒品甲基安│附表一編號│
│    │                          │    │  非他所用之物      │55號重複）│
│    │                          │    │(2)未檢出二級毒品甲基│          │
│    │                          │    │  安非他命          │          │
├──┼─────────────┼──┼──────────┼─────┤
│2   │玻璃量杯200㏄             │1個 │(1)經檢視為玻璃杯有深│A-042     │
│    │                          │    │  紅色物質。        │          │
│    │                          │    │(2)驗前毛重838.99公克│          │
│    │                          │    │  （包裝玻璃杯重816.│          │
│    │                          │    │  30公克）          │          │
│    │                          │    │(3)取5.74公克鑑定用罄│          │
│    │                          │    │  ，餘16.95 公克，檢│          │
│    │                          │    │  出二級毒品甲基安非│          │
│    │                          │    │  他命成分，純度約6 │          │
│    │                          │    │  ﹪，驗前純質淨重約│          │
│    │                          │    │  1.36公克。        │          │
├──┼─────────────┼──┼──────────┼─────┤
│3   │玻璃量杯1000㏄            │1個 │(1)經檢視為玻璃瓶（紅│A-043     │
│    │                          │    │  色蓋）裝深褐色液體│          │
│    │                          │    │  ，下層有褐色沈澱，│          │
│    │                          │    │  因無法有效分離，合│          │
│    │                          │    │  併取樣鑑定。      │          │
│    │                          │    │(2)驗前毛重1747.10 公│          │
│    │                          │    │  克（包裝玻璃杯重  │          │
│    │                          │    │  747.95公克）      │          │
│    │                          │    │(3)取14.29 公克鑑定用│          │
│    │                          │    │  罄，餘984.86公克，│          │
│    │                          │    │  檢出微量二級毒品甲│          │
│    │                          │    │  基安非他命成分。  │          │
├──┼─────────────┼──┼──────────┼─────┤
│4   │玻璃量杯3000㏄            │1個 │(1)經檢視為深紅色液體│A-044     │
│    │                          │    │  ，下層有深紅色沈澱│          │
│    │                          │    │ ，因無法有效分離， │          │
│    │                          │    │ 合併取樣鑑定。     │          │
│    │                          │    │(2)驗前毛重5090.05 公│          │
│    │                          │    │  克（包裝玻璃杯重  │          │
│    │                          │    │  1226.91公克）     │          │
│    │                          │    │(3)取22.99 公克鑑定用│          │
│    │                          │    │  罄，餘3840.15 公克│          │
│    │                          │    │  ，檢出微量四級毒品│          │
│    │                          │    │  ：毒品先驅原料麻黃│          │
│    │                          │    │  成分。          │          │
├──┼─────────────┼──┼──────────┼─────┤
│5   │冷凝接管（玻璃）          │1支 │未送鑑定            │A-055     │
├──┼─────────────┼──┼──────────┼─────┤
│6   │紅磷                      │1瓶 │經檢視為塑膠瓶裝有深│A-068     │
│    │                          │    │紅色粉末，瓶上標示有│          │
│    │                          │    │Phosphorusred 字樣，│          │
│    │                          │    │檢出磷成分。        │          │
├──┼─────────────┼──┼──────────┼─────┤
│7   │透明玻璃杯（內含結晶）    │1個 │經檢視有微量白色殘留│A-069     │
│    │                          │    │物，以有機溶劑洗滌，│          │
│    │                          │    │取其洗滌液鑑定，檢出│          │
│    │                          │    │咖啡因成分。        │          │
├──┼─────────────┼──┼──────────┼─────┤
│8   │塑膠保特瓶（含紅磷殘渣）  │3瓶 │(1)C-008-1 號：經檢視│C-008-1 號│
│    │                          │    │  有紅色殘留物，以有│至C-008-3 │
│    │                          │    │  機溶劑洗滌，取其洗│號        │
│    │                          │    │  滌液鑑定，檢出毒品│          │
│    │                          │    │  N,N 二甲基安非他命│          │
│    │                          │    │  、四級毒品：毒品先│          │
│    │                          │    │  驅原料甲基麻黃成│          │
│    │                          │    │  分。              │          │
│    │                          │    │(2)C-008-2 號：經檢視│          │
│    │                          │    │  有紅色殘留物，以有│          │
│    │                          │    │  機溶劑洗滌，取其洗│          │
│    │                          │    │  滌液鑑定，檢出毒品│          │
│    │                          │    │  N,N 二甲基安非他命│          │
│    │                          │    │  、四級毒品：毒品先│          │
│    │                          │    │  驅原料甲基麻黃成│          │
│    │                          │    │  分。              │          │
│    │                          │    │(3)C-008-3 號：經檢視│          │
│    │                          │    │  有紅色殘留物，以有│          │
│    │                          │    │  機溶劑洗滌，取其洗│          │
│    │                          │    │  滌液鑑定，檢出毒品│          │
│    │                          │    │  N,N 二甲基安非他命│          │
│    │                          │    │  、四級毒品：毒品先│          │
│    │                          │    │  驅原料甲基麻黃成│          │
│    │                          │    │  分。              │          │
├──┼─────────────┼──┼──────────┼─────┤
│9   │定量吸管                  │1個 │檢出二級毒品N,N 二甲│C-012     │
│    │                          │    │基安非他命成分      │          │
└──┴─────────────┴──┴──────────┴─────┘
附表三：即臺灣桃園地方法院檢察署98年度保管字第2768號B 箱
        扣押物品清單（細目見98年度偵字第2167號卷二第359
        頁）
┌──┬─────────────┬──┬──────────┬─────┐
│編號│      扣案物品名稱        │數量│      說   明       │鑑定書編號│
├──┼─────────────┼──┼──────────┼─────┤
│1   │玻璃燒瓶1000㏄            │1個 │未檢出二級毒品甲基安│A-007     │
│    │                          │    │非他命成分。        │          │
├──┼─────────────┼──┼──────────┼─────┤
│2   │玻璃量杯                  │2個 │(1)A-011-1 號：經檢視│A-011-1 至│
│    │                          │    │  為玻璃燒杯，以有機│A-011-2號 │
│    │                          │    │  溶劑洗滌，取其洗滌│          │
│    │                          │    │  液鑑定，檢出二級毒│          │
│    │                          │    │  品甲基安非他命成分│          │
│    │                          │    │  。                │          │
│    │                          │    │(2)A-011-2 號：經檢視│          │
│    │                          │    │  有微量淡黃色殘留物│          │
│    │                          │    │  ，以有機溶劑洗滌，│          │
│    │                          │    │  取其洗滌液鑑定，未│          │
│    │                          │    │  檢出二級毒品甲基安│          │
│    │                          │    │  非他命成分。      │          │
├──┼─────────────┼──┼──────────┼─────┤
│3   │燒瓶（玻璃）1000㏄        │1個 │經檢視有微量白色殘留│A-034     │
│    │                          │    │物，以有機溶劑洗滌，│          │
│    │                          │    │取其洗滌液鑑定，檢出│          │
│    │                          │    │二級毒品甲基安非他命│          │
│    │                          │    │、N,N 二甲基安非他命│          │
│    │                          │    │等成分。            │          │
├──┼─────────────┼──┼──────────┼─────┤
│4   │玻璃量杯1000㏄            │1個 │經檢視為玻璃燒杯，以│A-052     │
│    │                          │    │有機溶劑洗滌，取其洗│          │
│    │                          │    │滌液鑑定，未檢出二級│          │
│    │                          │    │毒品甲基安非他命成分│          │
│    │                          │    │。                  │          │
├──┼─────────────┼──┼──────────┼─────┤
│5   │蒸餾瓶                    │1瓶 │檢出四級毒品：毒品先│C-009     │
│    │                          │    │驅原料甲基麻黃成分│          │
│    │                          │    │。                  │          │
├──┼─────────────┼──┼──────────┼─────┤
│6   │感冒用空瓶                │1個 │經檢視為咖啡色玻璃瓶│C-014     │
│    │                          │    │（紅色蓋），以有機溶│          │
│    │                          │    │劑洗滌，取其洗滌液鑑│          │
│    │                          │    │定，檢出咖啡因，未檢│          │
│    │                          │    │出二級毒品甲基安非他│          │
│    │                          │    │命成分。            │          │
└──┴─────────────┴──┴──────────┴─────┘
附表四：即臺灣桃園地方法院檢察署98年度保管字第2768號C 箱
        扣押物品清單（細目見98年度偵字第2167號卷二第360
        頁）
┌──┬─────────────┬──┬──────────┬─────┐
│編號│      扣案物品名稱        │數量│      說   明       │鑑定書編號│
├──┼─────────────┼──┼──────────┼─────┤
│1   │疑似麻黃素                │2瓶 │經檢視均為白塑膠瓶裝│A-013     │
│    │                          │    │白色粉末，驗前總毛重│          │
│    │                          │    │700.93公克（包裝塑膠│          │
│    │                          │    │瓶總重約122.42公克）│          │
│    │                          │    │，共取2.59公克鑑定用│          │
│    │                          │    │罄，總餘575.92公克，│          │
│    │                          │    │均檢出咖啡因成分，均│          │
│    │                          │    │未檢出二級毒品甲基安│          │
│    │                          │    │非他命成分。        │          │
├──┼─────────────┼──┼──────────┼─────┤
│2   │氯化亞硫醯（SOCL2）       │1瓶 │經檢視為玻璃瓶裝之白│A-015     │
│    │                          │    │色透明液體，瓶上標示│          │
│    │                          │    │Thionylchloride 字樣│          │
│    │                          │    │，因屬強酸性質，為安│          │
│    │                          │    │全顧慮，不予秤重。  │          │
├──┼─────────────┼──┼──────────┼─────┤
│3   │不明粉末（稱石粉）        │4瓶 │經檢視均為白色塑膠瓶│A-022     │
│    │                          │    │裝白色晶體，取樣鑑定│          │
│    │                          │    │結果，均未檢出甲基安│          │
│    │                          │    │非他命成分。        │          │
├──┼─────────────┼──┼──────────┼─────┤
│4   │不明粉末（稱除臭劑）      │1包 │經檢視為白色粉末，取│A-033     │
│    │                          │    │樣鑑定結果，並未檢出│          │
│    │                          │    │甲基安非他命成分    │          │
├──┼─────────────┼──┼──────────┼─────┤
│5   │玻璃量杯1000㏄（內裝安非他│1個 │(1)經檢視為玻璃瓶（紅│A-043 （與│
│    │命半成品）                │    │  色蓋）裝深褐色液體│附表三編號│
│    │                          │    │  ，下層有褐色沈澱，│3重複）   │
│    │                          │    │  因無法有效分離，合│          │
│    │                          │    │  併取樣鑑定。      │          │
│    │                          │    │(2)驗前毛重1747.10 公│          │
│    │                          │    │  克（包裝玻璃杯重  │          │
│    │                          │    │  747.95公克）      │          │
│    │                          │    │(3)取14.29 公克鑑定用│          │
│    │                          │    │  罄，餘984.86公克，│          │
│    │                          │    │  檢出微量二級毒品甲│          │
│    │                          │    │  基安非他命成分。  │          │
├──┼─────────────┼──┼──────────┼─────┤
│6   │玻璃量杯3000㏄（內裝安非他│1個 │(1)經檢視為深紅色液體│A-044 （與│
│    │命半成品）                │    │  ，下層有深紅色沈澱│附表三編號│
│    │                          │    │ ，因無法有效分離， │4重複）   │
│    │                          │    │ 合併取樣鑑定。     │          │
│    │                          │    │(2)驗前毛重5090.05 公│          │
│    │                          │    │  克（包裝玻璃杯重12│          │
│    │                          │    │  26.91公克）       │          │
│    │                          │    │(3)取22.99 公克鑑定用│          │
│    │                          │    │  罄，餘3840.15 公克│          │
│    │                          │    │  ，檢出微量四級毒品│          │
│    │                          │    │  ：毒品先驅原料麻黃│          │
│    │                          │    │  成分。          │          │
├──┼─────────────┼──┼──────────┼─────┤
│7   │不明粉末殘渣袋            │5個 │(1)A-057-1 號：經檢視│A-057-1 至│
│    │                          │    │  塑膠袋內有微量白色│A-057-5   │
│    │                          │    │  殘留物，以有機溶劑│          │
│    │                          │    │  洗滌，取其洗滌亦鑑│          │
│    │                          │    │  定，檢出四級毒品：│          │
│    │                          │    │  毒品先驅原料甲基麻│          │
│    │                          │    │  黃成分。        │          │
│    │                          │    │(2)A-057-2 號：經檢視│          │
│    │                          │    │  塑膠袋內有微量淡黃│          │
│    │                          │    │  色殘留物，以有機溶│          │
│    │                          │    │  劑洗提，取其洗滌液│          │
│    │                          │    │  鑑定，檢出二級毒品│          │
│    │                          │    │  甲基安非他命，N,N │          │
│    │                          │    │  二甲基安非他命，及│          │
│    │                          │    │  四級毒品：毒品先驅│          │
│    │                          │    │  原料：麻黃、甲基│          │
│    │                          │    │  麻黃等成分。    │          │
│    │                          │    │(3)A-057-3 號：經檢視│          │
│    │                          │    │  塑膠袋內有微量粉紅│          │
│    │                          │    │  色殘留物，以有機溶│          │
│    │                          │    │  劑洗滌，取其洗滌液│          │
│    │                          │    │  鑑定，未檢出二級毒│          │
│    │                          │    │  品或四級毒品成分。│          │
│    │                          │    │(4)A-057-4 號：經檢視│          │
│    │                          │    │  塑膠袋內有微量白色│          │
│    │                          │    │  殘留物，以有機溶劑│          │
│    │                          │    │  洗滌，取其洗滌液鑑│          │
│    │                          │    │  定，檢出四級毒品：│          │
│    │                          │    │  毒品先驅原料麻黃│          │
│    │                          │    │  成分。            │          │
│    │                          │    │(5)A-057-5號：經檢視 │          │
│    │                          │    │  塑膠袋內有微量黃色│          │
│    │                          │    │  殘留物，以有機溶劑│          │
│    │                          │    │  洗滌，取其洗滌液鑑│          │
│    │                          │    │  定，檢出二級毒品：│          │
│    │                          │    │  N,N二甲基安非他命 │          │
│    │                          │    │  ，及四級毒品：毒品│          │
│    │                          │    │  先驅原料麻黃成分│          │
│    │                          │    │  。                │          │
├──┼─────────────┼──┼──────────┼─────┤
│8   │安非他命（稱糖）          │1包 │未檢出甲基安非他命成│A-058     │
│    │                          │    │分                  │          │
├──┼─────────────┼──┼──────────┼─────┤
│9   │麻黃素                    │1包 │(1)經檢視為白色粉末。│A-066     │
│    │                          │    │(2)驗前毛重1.49公克（│          │
│    │                          │    │  包裝塑膠袋重0.19公│          │
│    │                          │    │  克）。            │          │
│    │                          │    │(3)取0.23公克鑑定用罄│          │
│    │                          │    │  ，餘1.07公克，檢出│          │
│    │                          │    │  四級毒品：毒品先驅│          │
│    │                          │    │  原料甲基麻黃成分│          │
│    │                          │    │  。                │          │
├──┼─────────────┼──┼──────────┼─────┤
│10  │碘（空瓶）                │1瓶 │經檢視為咖啡色玻璃瓶│A-067     │
│    │                          │    │內有微量黑色粉末，檢│          │
│    │                          │    │出碘成分。          │          │
├──┼─────────────┼──┼──────────┼─────┤
│11  │過濾紙（已使用）          │3個 │(1)C-015-1號：經檢視 │C-015-1至 │
│    │                          │    │  有黑色殘留物，檢出│C-015-2號 │
│    │                          │    │  二級毒品甲基安非他│          │
│    │                          │    │  命、N,N-二甲基安非│          │
│    │                          │    │  他命。            │          │
│    │                          │    │(2)C-015-2號：經檢視 │          │
│    │                          │    │  有紅色殘留物，檢出│          │
│    │                          │    │  二級毒品甲基安非他│          │
│    │                          │    │  命、N,N-二甲基安非│          │
│    │                          │    │  他命。            │          │
└──┴─────────────┴──┴──────────┴─────┘
附錄論罪科刑法條：
修正前毒品危害防制條例第4條
修正後毒品危害防制條例第4條、第17條

司法院資訊處製作；財團法人民間司法改革基金會備份。
